【裁判字號】    92,台上,3635
【裁判日期】    920703
【裁判案由】    貪污
【裁判全文】
最高法院刑事判決                              九十二年度台上字第三六三五號
    上  訴  人  甲○○原名黃.
右上訴人因貪污案件，不服台灣高等法院中華民國九十二年四月三日第二審判決（九
十二年度上訴字第九一號，起訴案號：台灣士林地方法院檢察署九十一年度偵字第三
八六四號），提起上訴，本院判決如左：
    主  文
原判決撤銷，發回台灣高等法院。
    理  由
本件原判決認定甲○○（原名黃冠傑）原係台北縣警察局汐止分局警備隊警員（已離
職），為依據法令從事公務之人員。其於民國九十年七月十五日凌晨三時許，擔任該
分局警備隊之值班勤務時，受理計程車司機潘萬居申報於該日凌晨在其營業小客車上
，所拾得乘客吳自輝遺失新台幣（下同）一萬八千元之遺失物，上訴人隨即將上情登
載於職務上之值班登記簿上，並填寫自行製作蓋有警備隊圓戳章及「黃冠傑」警員職
章之收據一紙，交潘萬居收執。詎上訴人於受理後（即九十年七月十五日以後），以
該報案收據業已遺失，無法聯絡拾得人潘萬居為由，未依規定程序，填具陳報單並檢
附拾得物，交汐止分局主管承辦人員公告招領，竟意圖自己不法之所有，將上開職務
上持有之非公用私有財物一萬八千元，予以侵占入己，並交予不知情之其妻吳佳蓉收
執，迄九十年十一月二十日離職時仍未交出。嗣於九十一年二月間，潘萬居至台北縣
警察局汐止分局向該局承辦人員李書弘查詢遺失物處理情形，始悉上情等情。因而維
持第一審論處上訴人依據法令從事公務之人員，侵占職務上持有之非公用私有財物罪
刑之判決，駁回上訴人在第二審之上訴，固非無見。
惟查：(一)、科刑判決書記載之犯罪事實，為論罪科刑適用法律之基礎，故凡於適用法
令有關之重要事項，必須詳加認定，明確記載，其所載事實與理由及主文，尤必相互
一致，始為適法。原判決事實雖記載上訴人於受理後，以該報案收據業已遺失，無法
聯絡拾得人為由，未依規定程序，填具陳報單並檢附拾得物，交主管承辦人員公告招
領，竟意圖自己不法之所有，將上開一萬八千元侵占入己云云，但對於上訴人究竟自
受理報案後之何時，即萌不法所有之意圖，予以侵占，並未詳細認定明確記載。且原
判決理由謂上訴人受理之初，係本於職務而為，當時或無侵占之犯意，然持有後，竟
起侵占之犯意，「未陳報主管人員」、「未告知同事」、「未交付承辦公告招領之人
」、「未於離職時把現金交出」、「未於持有六個月或於警局通知前交出」，顯見其
事後已起意侵占云云，亦未說明其認定上訴人自何時起即有對該款項具不法所有意圖
犯意之理由，均非適法。(二)、犯貪污治罪條例第四條至第六條之罪，在偵查中自白，
如有所得並自動繳交全部所得財物者，減輕其刑，同條例第八條第二項定有明文。依
原判決理由三所載上訴人雖已將侵占所得全部自動繳交歸還被害人，然未於偵查中自
白犯行，而難依上開規定減輕其刑。惟依起訴書之證據並所犯法條欄所載，係以上訴
人之陳述「於右揭時、地值班，辦理潘萬居拾得遺失物，並將款項交其妻保管之事實
」為證據，與原判決認定上訴人將其持有之款項侵占入己，並交予不知情之其妻吳佳
蓉收執之事實相符，則上訴人在偵查中之上開陳述，何以非屬自白，原判決未詳加論
述，即不予適用該減輕其刑之規定，亦有理由不備之違誤。上訴意旨指摘原判決不當
，非全無理由，應認有撤銷發回更審之原因。
據上論結，應依刑事訴訟法第三百九十七條、第四百零一條，判決如主文。
中      華      民      國    九十二    年      七      月      三      日
                              最高法院刑事第八庭
                                  審判長法官  莊  登  照
                                        法官  洪  明  輝
                                        法官  黃  一  鑫
                                        法官  魏  新  和
                                        法官  林  秀  夫
      右正本證明與原本無異
                                              書  記  官
中      華      民      國    九十二    年      七      月      九      日
                                                                      Ａ


司法院資訊處製作；財團法人民間司法改革基金會備份。
